智慧財產法院刑事判決
                             100年度刑智上更(一)字第12號
上  訴  人　臺灣臺中地方法院檢察署檢察官
上  訴  人
即　被　告  吳東宏　　　　
                          號
上列上訴人因被告違反著作權法案件，不服臺灣臺中地方法院九
十九年度智訴字第二十號，中華民國九十九年十一月三十日所為
第一審判決（起訴案號：臺灣臺中地方法院檢察署九十九年度偵
字第五五八二號，及併案部分：臺灣臺中地方法院檢察署九十九
年度偵字第一五四○三號），提起上訴，本院判決後經最高法院
發回更審，判決如下：
    主  文
原判決撤銷。
吳東宏共同意圖銷售而擅自以重製於光碟之方法侵害他人之著作
財產權，處有期徒刑拾月，扣案如附表一編號9至26所示之物均
沒收；又共同意圖銷售而擅自以重製於光碟之方法侵害他人之著
作財產權，處有期徒刑拾月，扣案如附表一編號1至8所示之物均
沒收。應執行有期徒刑壹年陸月，扣案如附表一所示之物均沒收
。
    事  實
一、吳東宏前因犯共同意圖銷售而擅自以重製於光碟之方法侵害
    他人之著作財產權罪，經警於97年6 月5 日查獲，並經臺灣
    臺北地方法院檢察署檢察官於98年5 月14日以98年度偵字第
    11786 、11787 號、偵緝字第567 號追加起訴由臺灣臺北地
    方法院審理中（嗣於100 年7 月19日判處有期徒刑1 年6 月
    ，於本件不構成累犯），竟仍不知自我約束，明知下列事項
    ：
  (一)附表二、三所示之商標圖樣，係日商任天堂股有限公司（下
    稱任天堂公司）、日商新力電腦娛樂股份有限公司（下稱新
    力公司），先後向經濟部中央標準局、智慧財產局（嗣於88
    年1 月26日正式改制）取得商標權（其註冊號數、指定使用
    之商品、商標權期間，均如附表二、三所示。現仍於商標權
    期間內，未經上揭商標權人之同意，不得於同一商品使用相
    同註冊商標，亦不得明知為未得上開商標權人同意而於同一
    商品使用相同註冊商標之商品（下稱仿冒商標商品）而販賣
    。
  (二)新力公司遊戲軟體部分：
    1.附表一編號16（1 片）、編號26（其中5 片）所示PS2 系
      統遊戲光碟內所儲存之「Programmer Tools for the
      Play Station 2 Co mputer Entertainment System,
      version 2.0 或Library Codes for the Play Station 2
      Computer Entertainmen t System, version 2.0 」軟體
      （下稱Library Programs軟體），分別係新力公司為於
      PS2 遊樂器主機上執行PS2 遊戲軟體所需之遊戲軟體應用
      程式，乃新力公司享有著作財產權之電腦程式著作。
    2.上開PS2 遊戲光碟內有未經新力公司同意或授權之
      Library Programs軟體，屬盜版遊戲光碟，且如經由遊樂
      器主機執行，在遊樂器螢幕影像畫面上會呈現未經新力公
      司同意、相同於附表三所示之「PS設計圖」、「Play
      Station 」商標圖樣，而屬仿冒商標之遊戲光碟。
    3.上開盜版遊戲光碟如經由遊樂器主機執行時，在遊樂器螢
      幕影像畫面上會呈現偽造之「Licensed by Sony
      Computer Entertainment Inc.」等授權文字，用以表明
      為新力公司所授權製造之意思，而屬偽造之準私文書，足
      以生損害於新力公司。
  (三)美商微軟公司（下稱微軟公司）軟體部分：
    1.附表一編號4、15所示之XBOX遊戲光碟內所儲存之「XBOX
      Development Kit 」軟體（乃軟體遊戲開發套件），係微
      軟公司享有著作財產權之電腦程式著作。上開XBOX盜版遊
      戲光碟內有未經微軟公司同意或授權之「XBOX Developme
      nt Kit」軟體，係屬盜版光碟（至遊戲內容軟體則非微軟
      公司所有）。
    2.附表一編號5所示之光碟內所儲存之Ghost XP、Office200
      3、WindowXP、Window7等電腦程式之著作財產權係屬微軟
      公司所有，上開光碟內未經微軟公司同意或授權，而重製
      有上揭電腦程式，係屬盜版光碟。
  (四)臺灣光榮特庫摹股份有限公司（原名臺灣光榮綜合資訊股份
    有限公司，下稱臺灣光榮公司）遊戲軟體部分：
    附表一編號26中所示之「三國志11威力加強版」1 片及「戰
    國無雙3 」1 片之WII 遊戲軟體之著作財產權係屬日商光榮
    公司所有，而專屬授權臺灣光榮公司。
  (五)日商任天堂遊戲軟體部分：
  1.附表一編號3 、10、14光碟之WII 遊戲軟體之著作財產權係
    屬日商任天堂公司所有，如經由遊樂器主機執行，在遊樂器
    螢幕影像畫面上會呈現未經任天堂公司同意、相同於附表二
    所示之商標圖樣，而屬仿冒商標之遊戲光碟。
  2.上開盜版遊戲光碟如經由遊樂器主機執行時，在遊樂器螢幕
    影像畫面上會呈現偽造之「Licensed by Nintendo」等授權
    文字，用以表明為任天堂公司所授權製造之意思，而屬偽造
    之準私文書，足以生損害於任天堂公司。
  (六)影音光碟部分：
    附表一編號17之四片影音光碟，其中「花木蘭」係為大陸星
    光集團公司等聯合出品，「冰原歷險記」係美國福斯公司發
    行，「哈利4」係美國華納公司發行，「天外奇蹟」則為不
    詳公司所發行，上開光碟正面均無印刷片名、發行公司、字
    體、圖案，僅以黑筆書寫上揭片名，明顯異於正版光碟，而
    顯係盜版光碟。
  (七)新力公司、微軟公司、光榮公司、任天堂公司等就前開遊戲
    軟體、電腦程式著作，及福斯公司等就上開影音著作，依著
    作權法第4 條規定、三十五年中美友好通商航海條約、北美
    事務協調委員會與美國在臺協會著作權保護協定、世界貿易
    組織協定（WTO Agreement ）之與貿易有關之智慧財產權協
    定（TRIPs ）第9 條第1 項、伯恩公約第3 條規定，得依我
    國著作權法享有著作權，非經各該著作財產權人之同意或授
    權，不得意圖銷售而擅自重製、散布、意圖散布而公開陳列
    或持有侵害前開電腦程式著作財產權之盜版光碟。
二、詎吳東宏竟與真實姓名年籍均不詳、綽號「瑪利」之成年女
    子、綽號「菲力」及自稱「林先生」之成年男子與其等所屬
    盜版集團成員，共同基於擅自於同一商品使用相同他人註冊
    商標之圖樣、販賣未得商標權人同意而於同一商品使用相同
    註冊商標之仿冒商標遊戲光碟、偽造準私文書進而行使之犯
    意聯絡，以及意圖銷售而擅自以重製於光碟之方法侵害他人
    著作財產權之犯意聯絡，自民國九十八年六月間某日起至同
    年七月底，未經上開著作權人之同意或授權，由吳東宏擅自
    自網路下載WII、XBOX、PS2等遊戲軟體著作及上揭影片，儲
    存於硬碟、隨身碟後，接續於臺中市○○區○○○街○○巷5
    號家中利用其所有之燒錄機燒錄重製上揭遊戲軟體光碟（附
    表一編號10、14、26之WII遊戲光碟、15之XBOX遊戲光碟、
    16及26之PS2遊戲光碟）、影片光碟（附表一編號17之影音
    光碟），並由自稱「林先生」之成年男子在大陸地區申請註
    冊「yam168.com」網域名稱，架設「戰國遊戲網」網站與購
    物車系統，刊登以每片新臺幣（下同）八十元至二百元不等
    之價格，販賣上揭盜版光碟之訊息，而販賣上揭盜版光碟予
    不特定人。
三、吳東宏另行起意，利用不知情之蕭錫儀以不知情之翁森永名
    義，於98年7月21日租用臺中縣大里市○○○路五三號三樓C
    17 室，並向新世紀資通股份有限公司申請裝設ADSL網際網
    路連接設備後，吳東宏即於98年9月間入住該處，未經上開
    著作權人之同意或授權，由吳東宏自同年10月間起至同月20
    日止，擅自自網路下載WII、XBOX等遊戲軟體著作及Office
    2003等電腦程式著作後，接續利用其所有置於該處之燒錄機
    重製燒錄遊戲光碟（附表一編號3之WII遊戲光碟、4之XBOX
    遊戲光碟）、電腦程式光碟（附表一編號5 之電腦程式光碟
    ），後利用電腦設備連結網際網路，以向不特定人寄發電子
    郵件之方式，廣告行銷「戰國遊戲網」網站，待不特定人經
    由網際網路連結至該網站，下單購買盜版遊戲軟體光碟後，
    再由綽號「瑪利」之成年女子，在不詳地點，負責確認訂單
    ，由綽號「瑪利」之成年女子持交不知情之超峰快遞股份有
    限公司（下稱超峰公司）人員，或由綽號「菲力」之成年男
    子持交不知情之中連汽車貨運股份有限公司（下稱中連公司
    ）人員，由超峰等公司人員將盜版遊戲軟體光碟寄送至購買
    之不特定客戶，並代收貨款，再由超峰公司將所得款項以現
    金交付綽號「瑪利」之成年女子，或由中連公司將所得款項
    以簽發支票方式，交付予綽號「菲力」之成年男子，吳東宏
    則可按銷售金額獲取百分之四十之報酬。
四、嗣經警於網路巡邏時發覺，佯以顧客下單購買，而取得附表
    一編號26所示盜版光碟7片（含PS2遊戲光碟5片、WII遊戲光
    碟2片），並於九十九年一月二十日下午四時三十分許，持
    原審法院所核發之搜索票，前往臺中縣大里市○○○路五三
    號三樓C1 7室搜索，並扣得吳東宏所有供犯本案所用或預備
    之如附表一編號1至8所示之物；另於同年月二十一日下午三
    時四十分許在臺中市○○區○○○街○○巷五號吳東宏家中
    搜索，並扣得其所有供犯本案所用或預備之如附表一編號9
    至13所示之物。因吳東宏經通知不到警所著作筆錄，經警持
    臺灣臺中地方法院檢察署拘票，於九十九年三月一日下午四
    時七分許，在臺中縣太平市○○路二五五號旁，拘獲吳東宏
    ，並於其小客車上扣得其所有供犯本案所用或預備之如附表
    一編號14至25所示之物，而查悉上情。
五、案經臺灣光榮公司訴由內政部警政署保安警察第二總隊第一
    大隊第三中隊報告臺灣臺中地方法院檢察署檢察官偵查起訴
    暨移送原審併案審理。
    理  由
壹、程序方面：
  (一)按被告吳東宏於偵查中向檢察官所為之供述，非出於強暴、
    脅迫、利誘、詐欺、疲勞訊問、違法羈押或其他不正方法取
    得，依刑事訴訟法第一百五十六條第一項、第一百五十八條
    之二之規定，自得採為證據。
  (二)次按被告以外之人於審判外之陳述，雖不符刑事訴訟法第一
    百五十九條之一至第一百五十九條之四之規定，然經當事人
    於審判程序同意作為證據，法院審酌該言詞陳述作成時之情
    況，認為適當者，亦得為證據，刑事訴訟法第一百五十九條
    之五第一項定有明文；當事人、代理人或辯護人於法院調查
    證據時，知有刑事訴訟法第一百五十九條第一項不得為證據
    之情形，而未於言詞辯論終結前聲明異議者，視為有前項之
    同意，同法條第二項定有明文。本件告訴代理人陳文詮於警
    詢時之供述（見臺灣臺中地方法院檢察署九十九年度警聲搜
    字第一八六號偵查卷第八頁至第十頁），乃審判外之陳述而
    屬傳聞證據，惟被告及檢察官就該審判外之供述，於本院審
    理時均不爭執其證據能力，且迄於言詞辯論終結前復未聲明
    異議，本院審酌上開陳述作成時之情況，並無違法取證及證
    明力明顯過低之瑕疵，依諸前揭規定，上開陳述應有證據能
    力。
  (三)復按被告以外之人於偵查中向檢察官所為之陳述，除顯有不
    可信之情況者外，得為證據，刑事訴訟法第一百五十九條之
    一第二項規定明確。本件證人蔡坤宏、蕭錫儀、賴國炫、葉
    志榮、徐裕雄、周文萍及張雪娥於偵查中以證人身分向檢察
　　官所為之供述，雖為被告以外之人於審判外之言詞陳述，惟
 　 業經其具結在卷（見臺灣臺中地方法院檢察署九十九年度偵
　　字第一五四○三號偵查卷第七八頁背面、第七九頁、第七九
  　頁背面、第八七頁背面、第九一頁背面、第一三六頁、第一
    三六背面），與法定要件相符，本院亦認以之作為證據為適
　　當，依前揭規定，上開陳述應有證據能力。
  (四)至本件認定事實所引用之本件卷證所有證據（文書證據），
    檢察官及被告於本院均未主張排除前開書證之證據能力，且
    迄於本院言詞辯論終結前均未表示異議，本院經審酌前開書
    證並非公務員違背法定程序所取得，亦無刑事訴訟法第一百
    五十九條之四顯有不可信之情況，故上揭卷證證據（文書證
    據），均應有證據能力。
貳、實體方面：
一、上開事實業據被告吳東宏於警訊（警卷第六至十五頁）、偵
    查（偵字第五五八二號卷第四至七頁）及本院準備程序（見
    本院更一卷第四二至四五頁）、審理中（見同上揭卷第一一
    八頁）坦白承認，核與證人蔡坤宗、蕭錫儀、賴國炫於偵訊
    （偵字第五五八二號卷第三十二至三十四頁）供述相符，並
    有中連公司代收貨款明細表查詢資料影本六紙（警卷第二十
    八至三十三頁；原本另扣案即附表一編號2）、被告進入臺
    中縣大里市○○○路五十三號三樓C17室之監視器錄影畫面
    翻拍照片四幀（警卷第四十三、四十四頁）、房屋租賃契約
    書一份（警卷第四十六至五十四頁）、戰國遊戲網之網頁一
    份（警聲搜字卷第十七至六十三頁）、WHOIS查詢資料一份
    （警聲搜字卷第六十四至六十六頁）、郵件追縱系統IP資料
    （警聲搜字卷第六十七、六十八頁）、新世紀資通股份有限
    公司網路設備申請人資料一紙（警聲搜字卷第六十九頁）、
    超峰公司託運切結書、代收貨款明細表各一份（警聲搜字卷
    第七十一至七十三頁）、被告所持用門號00000000
    00號行動電話之通聯調閱查詢單、基地臺涵蓋範圍圖（警
    聲搜字卷第七十四至八十三頁）、搜證照片十幀（警聲搜字
    卷第一百零九至一百十三頁）、搜索現場及扣案物照片、附
    表一編號1電腦主機硬碟勘驗照片共計三十三幀（偵字第一
    五四○三號卷第五十二至六十九頁）、中連公司九十九年四
    月二十一日中連營運（九九）字第○一八號函一紙（偵字第
    一五四○三號卷第九十五頁）、中連公司九十九年五月三日
    中連營運（九九）字第○二七號函及隨函檢送之支付客戶菲
    力代收貨款支票明細表一份（偵字第一五四○三號卷第九十
    八、九十九頁）在卷可稽，以及附表一所示之物扣案可證，
    並經本院更一審準備程序中勘驗扣案之盜版光碟內容屬實（
    見更一卷第六十至六五頁、七０至七九頁）。又中連公司支
    付客戶菲力代收貨款之支票，係自稱「林先生」之成年男子
    交付被告，作為支付被告報酬之用，且被告曾以其父吳有量
    所開立臺灣新光商業銀行十甲分行帳戶，提示兌現中連公司
    支付客戶菲力代收貨款之支票，亦曾將中連公司支付客戶菲
    力代收貨款之支票，交由其妻葉俞彤使用，經葉俞彤持該等
    支票向周文萍、張雪娥購買服飾，再由周文萍以其所開立華
    南商業銀行臺中分行帳戶、張雪娥以其及家屬所開立合作金
    庫商業銀行精武分行帳戶，分別提示兌現，此經被告於偵訊
    （偵字第一五四○三號卷第一百四十、一百四十一頁）、原
    審準備程序（原審卷第四十頁）時，供認明確，復經證人周
    文萍、張雪娥於偵訊（偵字第15403 號卷第一百三十四、一
    百三十五頁）時，分別結證無訛，並有合作金庫商業銀行精
    武分行九十九年六月四日合金精武存字第○九九○○○二二
    四七號函及隨函檢送之張雪娥、曾寶漢、曾雅歆帳戶基本資
    料各一份（偵字第一五四○三號卷第一百零七至一百一十頁
    ）、華南商業銀行臺中港路分行九十九年六月八日（九九）
    華中港字第○○三○七號函及隨函檢送之周文萍帳戶基本資
    料一份（偵字第一五四○三號函第一百十二、一百十三頁）
    、臺灣新光商業銀行十甲分行九十九年六月二十八日（九九
    ）臺灣新光銀十甲字第九九○一一三號函及隨函檢送之吳有
    量帳戶基本資料（偵字第一五四○三號卷第一百十六、一百
    十七頁）在卷為證。故被告吳東宏之自白核與事證相符，其
    犯行堪予認定，應依法論科。
二、按附表二、三所示之商標圖樣，係任天堂公司、新力公司先
    後向經濟部中央標準局、智慧財產局（嗣於88年1 月26 日
    正式改制）取得商標權（其註冊號數、指定使用之商品、商
    標權期間，均如附表二、三所示），現仍於商標權期間內，
    此有商標註冊證、商標資料檢索服務列印資料附卷可稽。
    PS2 系統遊戲光碟內所儲存之「Programmer Tools for the
    Play Station 2 Computer Entertainme nt System,
    version 2.0 或Library Codes for the Play S tation 2
    Computer Entertainmen t System, version 2.0 ）軟體（
    即Library Programs軟體），係新力公司為於PS2 遊樂器主
    機上執行PS2 遊戲軟體所需之遊戲軟體應用程式，乃新力公
    司享有著作財產權之電腦程式著作，且正版PS2 系統遊戲光
    碟會於遊樂器螢幕影像畫面出現新力公司如附表三所示之所
    示之「PS設計圖」、「PlayStation 」商標圖樣，此為被告
    所不爭執，並有新力公司委任之林秋萍出具之鑑視證明書及
    鑑視結果附卷可稽（見一五四０三號偵查卷第九、十頁）。
    而XBOX遊戲光碟內所儲存之「XBOX Development Kit」軟體
    （乃軟體遊戲開發套件）之著作財產權，及Ghost XP、
    Office2003、WindowXP、Window7 等電腦程式之著作財產權
    ，均屬微軟公司所有，此為被告所不爭執，並經微軟公司委
    任之證人馬惠蘭於本院更一審勘驗時證述在卷（見本院更一
    審卷第六一至六四頁）。附表一編號3 、10、14光碟之WII
    遊戲軟體之著作財產權係屬日商任天堂公司所有，如經由遊
    樂器主機執行，在遊樂器螢幕影像畫面上會呈現如附表二所
    示之「Nintendo」等任天堂公司註冊之商標圖樣，業據任天
    堂公司委任之徐宏昇律師於偵查中提出鑑定意見書、註冊商
    標一覽表、商標註冊資料、發行WII 遊戲軟體一覽表等可證
    （見一五四０三號偵查卷第十一至五一頁）。又如附表一編
    號26中之所示之「三國志11威力加強版」1 片及「戰國無雙
    3 」1 片之WII 遊戲軟體之著作財產權係屬日商光榮公司所
    有，而專屬授權臺灣光榮公司，業據臺灣光榮公司委任之陳
    文銓於警詢筆錄中指述在卷，並有其提出之檢驗報告、正品
    光碟封面影本、認證書、授權契約書影本等可稽（見警聲搜
    字第一八六號偵查卷第七至一六頁）。而如附表一編號17之
    四片影音光碟，其中「花木蘭」係為大陸星光集團公司等聯
    合出品，「冰原歷險記」係美國福斯公司發行，「哈利4 」
    係美國華納公司發行，「天外奇蹟」則為不詳公司所發行，
    業經本院勘驗明確（見本院更一卷第七０頁、第七七至七九
    頁）。是以新力公司、微軟公司、任天堂公司、光榮公司等
    就前開遊戲軟體、電腦程式著作以及福斯公司等發行之影音
    著作等，依著作權法第4 條規定、三十五年中美友好通商航
    海條約、北美事務協調委員會與美國在臺協會著作權保護協
    定、世界貿易組織協定（WTO Agreement ）之與貿易有關之
    智慧財產權協定（TRIP s）第9 條第1 項、伯恩公約第3 條
    規定，得依我國著作權法享有著作權。
三、扣案之遊戲軟體、電腦程式光碟、影音光碟係屬盜版光碟、
    仿冒商標商品，其中附表一編號16（1 片）、編號26（其中
    5 片）所示PS2 遊戲光碟及附表一編號3 、10、14所示之WI
    I 遊戲光碟內有偽造之準私文書：
  (一)新力公司遊戲軟體部分：
    附表一編號16（1 片）、編號26（其中5 片）所示PS2 遊戲
    光碟內有儲存未經新力公司同意或授權之「Programmer
    Tools for the Play Station 2 Co mputer Entertainment
    System, version 2.0 或Library Codes for the Play
    Station 2 Computer Entertainmen t System, version
    2.0 」軟體，屬盜版遊戲光碟，且如經由遊樂器主機執行，
    在遊樂器螢幕影像畫面上會呈現未經新力公司同意、相同於
    附表三所示之「PS設計圖」、「Play Station」商標圖樣，
    而屬仿冒商標之遊戲光碟；上 開盜版遊戲光碟如經由遊樂
    器主機執行時，在遊樂器螢幕影像畫面上會呈現偽造之「
    Licensed by Sony Computer Entertainment Inc.」等授權
    文字，用以表明為新力公司所授權製造之意思，而屬偽造之
    準私文書，足以生損害於新力公司，此除有新力公司委任之
    林秋萍出具之鑑視證明書及鑑視結果附卷可稽外，並經本院
    更一審勘驗明確（見本院更一卷第七０頁、第七六頁）。
  (二)美商微軟公司軟體部分：
    附表一編號4 、15所示之XBOX遊戲光碟內光碟內有未經微軟
    公司同意或授權之「XBOX Developme nt Kit 」軟體，係屬
    盜版遊戲光碟（至遊戲內容軟體則非微軟公司所有）。另附
    表一編號5 所示之光碟內所儲存之Ghost XP、Office2003、
    WindowXP、Window7 等電腦程式之著作財產權係屬微軟公司
    所有，上開光碟內未經微軟公司同意或授權，而重製有上揭
    電腦程式，係屬盜版電腦程式光碟。
  (三)臺灣光榮公司遊戲軟體部分：
    附表一編號26所示之「三國志11威力加強版」1片及「戰國
    無雙3 」1 片之WII 遊戲光碟內，有未經臺灣光榮公司同意
    或授權之遊戲軟體，係屬盜版之遊戲光碟。
  (四)日商任天堂遊戲軟體部分：
    如附表一編號3 、10、14所示之WII 遊戲光碟內有未經
    任天堂公司同意或授權之遊戲軟體，係屬盜版遊戲光碟；如
    經由遊樂器主機執行，在遊樂器螢幕影像畫面上會呈現未經
    任天堂公司同意、相同於附表二所示之商標圖樣，而屬仿冒
    商標之遊戲光碟；上 開盜版遊戲光碟如經由遊樂器主機執
    行時，在遊樂器螢幕影像畫面上會呈現偽造之「Licensed
    by Nintendo 」等授權文字，用以表明為任天堂公司所授權
    製造之意思，而屬偽造之準私文書，足以生損害於任天堂公
    司，除有上揭所述之任天堂公司委任之徐宏昇律師於偵查中
    提出鑑定意見書、註冊商標一覽表、商標註冊資料、發行
    WII 遊戲軟體一覽表等可證外，並經本院更一審勘驗明確（
    見本院更一審卷第七０、七一至七五頁）。
  (五)影音光碟部分：
    附表一編號17之四片影音光碟，其中「花木蘭」係為大陸星
    光集團公司等聯合出品，「冰原歷險記」係美國福斯公司發
    行，「哈利4」係美國華納公司發行，「天外奇蹟」則為不
    詳公司所發行，上開光碟正面均無印刷片名、發行公司、字
    體、圖案，僅以黑筆書寫上揭片名，明顯異於正版光碟，而
    顯係盜版光碟，業經本院更一審勘驗明確（見本院更一審卷
    第七０頁背面、第七七至七九頁）。
四、次按光碟片如已記載儲存表意人之意思或思想，藉機器或電
    腦之處理所顯示之聲音、影像或符號，足以為表示其用意之
    證明者，依刑法第220 條第2 項之規定，應認係準文書之一
    種。擅自重製他人著作之光碟（仿冒光碟），其外觀包裝雖
    無被害人名稱及授權文字，惟如該光碟內已燒錄儲存被害人
    名稱及授權文字，藉機器或電腦之處理，螢幕會顯示被害人
    名稱及授權文字，足以生損害於公眾及被害人，應認係偽造
    之準文書。至販賣此等仿冒光碟，是否成立刑法第216 條、
    第210 條之行使偽造私文書罪，因其態樣不一，販賣者是否
    以偽作真之意思販賣？有無本於仿冒光碟內容之偽造準文書
    有所主張？是否足以生損害於公眾或他人？其為事實認定問
    題，應依販賣者主觀之意思及客觀之行為，以資審斷。如販
    賣者主觀上係以偽作真之意思販賣，且知買受者一經藉機器
    或電腦之處理，仿冒光碟內容之偽造準文書必當顯現，仍予
    以出售，將該偽造之準文書置於可能發生文書功能之狀態下
    ，應認係對偽造準文書之內容有所主張之行使行為，倘足以
    生損害於公眾或他人，即應成立行使偽造文書罪，買受者是
    否知其為仿冒品，並非所問。如販賣者主觀上並無以偽作真
    之意思，則不成立行使偽造文書罪（參照最高法院94年度第
    12次刑事庭會議決議）。所謂販賣者主觀上並無以偽作真之
    意思，係指販賣者主觀上不知上開具準文書屬性之仿冒或仿
    冒之光碟片係偽造或變造者。或不知依該偽造準文書之用法
    ，如仿冒或仿冒光碟片者，得以之充為真正文書加以使用而
    言。最高法院19年上字第653 號、72年臺上字第4709號分別
    著有判例。申言之，如販賣者知悉其所販賣者為仿冒或仿冒
    之光碟片，且知買受者一經藉機器或電腦之處理，仿冒光碟
    內容之偽造準文書必當顯現，仍予以出售，將該偽造之準文
    書置於可能發生文書功能之狀態下，應認係對偽造準文書之
    內容有所主張之行使行為。參諸最高法院26年滬上字第23號
    、49年臺非字第24號分別著有判例，即應成立行使偽造文書
    罪。至買受者是否知悉其為仿冒品，或仿冒光碟片販售價格
    之高低，並非所問（最高法院95年度臺上字第5302號、97年
    度臺上字第357 、1692號刑事判決參照）。本件被告吳東宏
    對於非法重製、販賣上揭盜版光碟供承不諱，並有上揭事證
    可稽，是被告明知其與綽號「瑪利」之成年女子、綽號「菲
    力」及自稱「林先生」之成年男子等人，均未經新力公司、
    任天堂公司同意或授權，對於渠等所共同販賣之附表一編號
    16（1 片）、編號26（其中5 片）所示之盜版PS2 遊戲光碟
    及附表一編號3 、10、14所示之盜版WII 遊戲光碟，如經由
    遊樂器主機執行時，在遊樂器螢幕影像畫面上會呈現偽造之
    「Licensed by Sony Computer Entertai nment Inc. 」、
    「Licensed by Nintendo」等授權文字，用以表明為新力公
    司、任天堂公司所授權製造之意思，而屬偽造之準私文書，
    足以令人以真品方式執行使用之事實，主觀上知悉甚詳，竟
    仍對外販賣予不特定之顧客，顯有以偽作真之意思，且明知
    購買之顧客均會藉由該盜版遊戲光碟之執行，在遊樂器螢幕
    影像畫面上顯示出上開偽造之準私文書，竟持以販賣交付後
    藉以行使上開偽造之準私文書，自足以生損害於新力公司、
    任天堂公司。
五、再按共同正犯之意思聯絡，不限於事前有所協議，其於行為
    當時，基於相互之認識，以共同犯罪之意思參與者，亦無礙
    於共同正犯之成立；又按共同正犯之成立，祇須具有犯意之
    聯絡及行為之分擔，既不問犯罪動機起於何人，亦不必每一
    階段犯行，均須參與，若共同實施犯罪行為之人，在共同意
    思範圍內，各自分擔犯罪行為之一部，相互利用他人之行為
    ，以達其犯罪之目的，其成立不以全體均參與實施犯罪構成
    要件之行為為要件；參與犯罪構成要件之行為者，固為共同
    正犯；以自己共同犯罪之意思，參與犯罪構成要件以外之行
    為，或以自己共同犯罪之意思，事前同謀，而由其中一部分
    人實行犯罪之行為者，亦均應認為共同正犯，使之對於全部
    行為所發生之結果，負其責任；另共同正犯之意思聯絡，原
    不以數人間直接發生者為限，若有間接之聯絡者，亦包括在
    內，如甲分別邀約乙、丙犯罪，雖乙、丙間彼此並無直接之
    聯絡，亦無礙於其為共同正犯之成立（最高法院七十三年臺
    上字第一八八六號、三十四年上字第八六二號、七十七年臺
    上字第二一三五號判例、九十二年度臺上字二八二四號判決
    意旨參照）。是以共同之行為決意不一定要在事先即行為前
    便已存在，行為當中始先後形成亦可，且不以其間均相互認
    識為要件。本案被告與綽號「瑪利」之成年女子、綽號「菲
    力」及自稱「林先生」之成年男子與其等所屬盜版集團成員
    ，相互間分擔意圖銷售而擅自以重製於光碟之方法侵害他人
    之著作財產權、明知係侵害著作財產權之重製光碟而散布等
    犯行之一部，且均係一段長時間參與該盜版集團，被告亦自
    承知悉該盜版集團所重製、散布之遊戲軟體，均係未經著作
    權人同意或授權之盜版光碟（原審卷第五十三、五十四頁）
    ，堪認被告對於該盜版集團乃係從事上開違反著作權法之不
    法行為，顯然知之甚詳，而於其等所從事上開犯罪行為當中
    業已先後形成決意無疑，被告縱非事先即行為前便已存在該
    決意，且未必與實際將遊戲軟體重製於光碟之盜版集團成員
    相互認識，然其等相互對於各別係從事該等犯罪行為之一部
    既有所認識，而均以自己共同犯罪意思為之，揆諸前揭說明
    ，被告就上開意圖銷售而擅自以重製於光碟之方法侵害他人
    之著作財產權犯行，自與綽號「瑪利」之成年女子、綽號「
    菲力」及自稱「林先生」之成年男子與其等所屬盜版集團成
    員間，具有犯意聯絡及行為分擔，應為共同正犯。
六、核被告吳東宏事實欄二、三所為，係各犯著作權法第91條第
    3 項意圖銷售而擅自以重製於光碟之方法侵害他人之著作財
    產權、商標法第81條第1 款之未得商標權人同意於同一商品
    使用相同之註冊商標、刑法第216 條、第210 條、第220 條
    第2 項之行使偽造準私文書罪。其低度之散布（販賣）盜版
    光碟行為、及意圖散布而持有、公開陳列之行為，應為高度
    之重製行為所吸收（最高法院88年度臺上字第3300號刑事判
    決參照）；販賣同一商品使用相同之註冊商標商品之低度行
    為，為於同一商品使用相同之註冊商標之高度行為所吸收；
    偽造準私文書之低度行為，為行使之高度行為所吸收，均不
    另論罪。被告與綽號「瑪利」之成年女子、綽號「菲力」及
    自稱「林先生」之成年男子等間，有犯意聯絡及行為分擔，
    應為共同正犯。上揭三罪係被告一行為所犯，並同時侵害告
    訴人新力公司、微軟公司、光榮公司、臺灣光榮公司、星光
    集團公司等，福斯公司，華納公司，各自所享有之商標權、
    著作財產權、有關授權文字準私文書之法益，應各成立想像
    競合犯，而依刑法第55條規定從一重之著作權法第91條第3
    項意圖銷售而擅自以重製於光碟之方法侵害他人之著作財產
    權罪處斷。又按商標之使用，係指以行銷之目的，將商標用
    於商品、服務等物件，或利用平面圖像等其他媒介物足以使
    相關消費者認識其為商標之舉。是故，本案盜版遊戲光碟經
    執行而顯示相同於附表二、三所示之商標圖樣，屬表彰該商
    品來源之用意證明，自屬準私文書。商標雖具有準文書之性
    質，惟商標法就偽造、仿造商標行為，已有處罰之特別規定
    ，自無從適用刑法第216 條、第220 條、第210 條行使偽造
    準私文書罪之規定加以處罰（最高法院91年度臺上字第4088
    號判決意旨參照）。因此，本件被告所犯行使偽造準私文書
    罪，應僅適用於非屬商標圖樣之「Licensed by Sony
    Computer Entertainment Inc. 」、「Licensed by Ninten
    do」等授權文字之偽造行為，附此敘明。被告所犯商標法第
    81條第1 款之未得商標權人同意於同一商品使用相同之註冊
    商標罪、刑法第216 條、第210 條、第220 條第2 項之行使
    偽造準私文書罪部分，起訴書雖未述及，惟與起訴部分有裁
    判上一罪之關係，為起訴效力所及，並經本院審理時當庭告
    知被告使其得以防衛（見本院更一卷第108 、109 頁審理筆
    錄），本院自應併予審理。被告事實欄二及事實欄三內各有
    多次重製行為，係各基於單一之犯意，以數個舉動接續進行
    ，而侵害相同法益，在時間、空間上有密切關係，依一般社
    會健全觀念，難以強行分開，在刑法評價上，以視為數個舉
    動之接續實行，合為包括之一行為予以評價，應以接續犯論
    以包括之一罪；至事實欄二、三各犯之著作權法第91條第3
    項意圖銷售而擅自以重製於光碟之方法侵害他人之著作財產
    權罪，時地不同，犯意各別，行為可區隔，應予分論併罰。
    雖被告行為後，刑法於100 年1 月26日修正公布第321 條，
    商標法於99年8 月25日修正公布第4 條、第94條條文，惟與
    本案相關法條並未修正，故無須為新舊法之比較，併予敘明
    。
七、原審調查後，對被告論罪科刑，固非無見，惟查：著作權
    法相關重製等罪，並無成立集合犯之可能（最高法院99年度
    臺上字第5502號、100 年度臺上字第8 號刑事判決意旨參照
    ），原判決認被告所犯重製罪係屬集合犯而包括論以一罪，
    不無違誤；據被告自承其本件事實欄二之重製時間係早於
    98年6 、7 月間，原判決認被告係自98年10、11月開始重製
    行為，亦有未合；原判決以附表一編號10（即原判決附表
    二）所示之7 片盜版係被告重製供其子女玩樂使用，僅係構
    成著作權法第91條第1 項之罪，並未經合法告訴，而不另為
    不受理之諭知云云。惟自被告家中搜索扣得之上揭光碟，與
    其車上及臺中縣大里市○○○路五三號三樓C1 7室扣得之光
    碟外觀、編號均類同，且亦自家中扣得2 台燒錄機、硬碟等
    物，被告亦於本院更一審坦認檢察官起訴之販賣事實，原審
    認非供販賣之用，而不另為不受理之諭知，自有未洽；被
    告所為另犯商標法第81條第1 款之未得商標權人同意於同一
    商品使用相同之註冊商標罪、刑法第216 條、第210 條、第
    220 條第2 項之行使偽造準私文書罪部分，起訴書雖未述及
    ，惟與起訴部分有裁判上一罪之關係，為起訴效力所及，原
    審未併予審究，亦有疏漏；原判決僅將扣案之電腦主機7
    台、代收明細表6 張、盜版光碟7 片（即本判決附表一編號
    1 、24、26部分）沒收，而置其餘扣案之盜版光碟及被告犯
    罪所用或預備之物不論，同有疏漏。被告原上訴意旨以其僅
    係幫他人廣告販賣盜版光碟，係殘障人士，且長期失業，為
    撐起家計而涉犯本件犯罪，以賺取微薄報酬，爰請求法院諭
    知其他方法以代有期徒刑之宣造，使被告得以照顧其父親及
    兩個小孩云云，難認有理由；檢察官上訴意旨認被告前犯著
    作權法重製罪，仍不知警惕，再基於營利目的，租屋架設機
    具、網站，以網路販售盜版光碟維生，犯後又一再飾詞掩過
    ，原審量刑洵屬過輕等情，則不無理由，應由本院將原判決
    撤銷改判。
八、爰審酌被告前犯共同意圖銷售而擅自以重製於光碟之方法侵
    害他人之著作財產權罪，甫經警於97年6 月5 日查獲，並經
    檢察官於98年5 月14日起訴由法院審理中，竟不知約束又為
    圖不法利益而重製並銷售盜版光碟，嚴重侵害他人之智慧財
    產權，攫取著作財產權人應享之利益，並破壞我國保護智慧
    財產權之國際形象，另考量被告參與重製及銷售盜版光碟之
    期間不短，重製及銷售盜版光碟之種類眾多，且利用網路從
    事行銷販賣，對著作權人所生影響、損害非輕，惟其前經開
    刀而左手拇指、食指麻痺，及其犯罪之動機、目的、品行、
    生活狀況、智識程度等一切情狀，各量處如主文所示之刑，
    並定其執行刑，以示懲儆。如附表一編號3 之WII 光碟21片
    （應扣除無法讀取3 片）、10之WII 光碟7 片（應扣除無法
    讀取2 片）、14之WII 光碟19片、16之PS2 光碟1 片、26中
    之PS2 光碟5 片，係仿冒商標之商品，應依商標法第83條規
    定沒收之；如附表一編號4 、5 、15之光碟及26中之WII 光
    碟２片，均為盜版光碟，係被告犯上揭著作權法第91條第3
    項之罪所用之物，應依同法第98條後段規定沒收之；另其餘
    附表一扣案所示之物品，及上揭無法讀取光碟，均係被告所
    有供本案犯罪所用或預備之物，應依刑法第38條第1 項第2
    款規定，均予宣告沒收。
據上論斷，應依刑事訴訟法第369 條第1 項前段、第364 條、第
299 條第1 項前段，著作權法第91條第3 項、第98條後段，商標
法第81條第1 款、第83條，刑法第11條、第28條、第216 條、第
220 條第2 項、第210 條、第55條，第51條第5 款、第38條第1
項第2 款，判決如主文。
本案經檢察官羅雪梅到庭執行職務。
中　　華　　民　　國　　100　年　　12　　月　　1　　日
                    智慧財產法院第二庭
                          審判長法  官  陳忠行
                                法  官　曾啟謀
                                法  官  熊誦梅
以上正本係照原本作成。
如不服本判決，應於收受送達後十日內向本院提出上訴書狀，其
未敘述上訴之理由者並得於提起上訴後十日內向本院補提理由書
（均須按他造當事人之人數附繕本）。
中　　華　　民　　國　　100　年　　12　　月　　6　　日
                                 書記官　江虹儀
附錄：論罪科刑法條
著作權法第91條
擅自以重製之方法侵害他人之著作財產權者，處3年以下有期徒
刑、拘役，或科或併科新臺幣75萬元以下罰金。
意圖銷售或出租而擅自以重製之方法侵害他人之著作財產權者，
處6月以上5年以下有期徒刑，得併科新臺幣20萬元以上2 百萬元
以下罰金。
以重製於光碟之方法犯前項之罪者，處6月以上5年以下有期徒刑
，得併科新臺幣50萬元以上5百萬元以下罰金。
著作僅供個人參考或合理使用者，不構成著作權侵害。

附表一：扣押物品一覽表
┌──────┬────────┬────┬─────┬─────┐
│扣押物品清單│扣押物品        │數量    │扣案日期  │備    註  │
│            │                │        │          │          │
├──────┼────────┼────┼─────┼─────┤
│編號 1      │電腦主機        │7臺     │99.1.20.  │          │
├──────┼────────┼────┼─────┼─────┤
│編號 2      │燒錄器          │3臺     │99.1.20.  │          │
├──────┼────────┼────┼─────┼─────┤
│編號 3      │盜版光碟（WII） │21片    │99.1.20.  │          │
├──────┼────────┼────┼─────┼─────┤
│編號 4      │盜版光碟（XBOX）│11片    │99.1.20.  │          │
├──────┼────────┼────┼─────┼─────┤
│編號 5      │盜版光碟        │10片    │99.1.20.  │          │
│            │（電腦程式）    │        │          │          │
├──────┼────────┼────┼─────┼─────┤
│編號 6      │空白光碟        │26片    │99.1.20.  │          │
├──────┼────────┼────┼─────┼─────┤
│編號 7      │外接硬碟        │2臺     │99.1.20.  │          │
├──────┼────────┼────┼─────┼─────┤
│編號 8      │隨身碟          │3支     │99.1.20.  │          │
├──────┼────────┼────┼─────┼─────┤
│編號 9      │燒錄器          │2臺     │99.1.21.  │          │
├──────┼────────┼────┼─────┼─────┤
│編號 10     │盜版光碟（WII） │7片     │99.1.21.  │          │
├──────┼────────┼────┼─────┼─────┤
│編號 11     │硬碟            │2臺     │99.1.21.  │          │
├──────┼────────┼────┼─────┼─────┤
│編號 12     │行動電話        │2支     │99.1.21.  │          │
├──────┼────────┼────┼─────┼─────┤
│編號 13     │行動網卡        │1張     │99.1.21.  │          │
├──────┼────────┼────┼─────┼─────┤
│編號 14     │盜版光碟（WII） │19片    │99.3.1.   │          │
├──────┼────────┼────┼─────┼─────┤
│編號 15     │盜版光碟（XBOX）│6片     │99.3.1.   │          │
├──────┼────────┼────┼─────┼─────┤
│編號 16     │盜版光碟（PS2） │1片     │99.3.1.   │          │
├──────┼────────┼────┼─────┼─────┤
│編號 17     │盜版光碟（影音）│4片     │99.3.1.   │          │
├──────┼────────┼────┼─────┼─────┤
│編號 18     │空白光碟        │30片    │99.3.1.   │          │
├──────┼────────┼────┼─────┼─────┤
│編號 19     │隨身碟          │1支     │99.3.1.   │          │
├──────┼────────┼────┼─────┼─────┤
│編號 20     │行動電話        │3支     │99.3.1.   │          │
├──────┼────────┼────┼─────┼─────┤
│編號 21     │SIM卡           │4張     │99.3.1.   │          │
├──────┼────────┼────┼─────┼─────┤
│編號 22     │行動網卡        │1張     │99.3.1.   │          │
├──────┼────────┼────┼─────┼─────┤
│編號 23     │國民身分證影本  │4張     │99.3.1.   │          │
├──────┼────────┼────┼─────┼─────┤
│編號 24     │代收明細表      │6紙     │99.3.1.   │          │
├──────┼────────┼────┼─────┼─────┤
│編號 25     │退件信封        │5張     │99.3.1.   │          │
├──────┼────────┼────┼─────┼─────┤
│編號 26     │盜版光碟        │7片     │員警搜證所│5 片PS2 、│
│            │                │        │購買      │2 片WII   │
│            │                │        │          │          │
└──────┴────────┴────┴─────┴─────┘